【裁判字號】    94,重訴,3162
【裁判日期】    950906
【裁判案由】    毒品危害防制條例
【裁判全文】
臺灣臺中地方法院刑事判決  94年度重訴字第3162號
公  訴  人  臺灣臺中地方法院檢察署檢察官
被      告  甲○○
選任辯護人  廖志堯律師
上列被告因毒品危害防制條例案件，經檢察官提起公訴（九十四
年度偵字第一二九六三號），本院判決如下：
    主    文
甲○○共同運輸第壹級毒品，處無期徒刑，褫奪公權終身。扣案
如附表一編號一所示之第壹級毒品海洛因沒收銷燬之，扣案如附
表一編號二至五所示之物均沒收，未扣案如附表一編號六所示之
物沒收，如全部或一部不能沒收時，追徵其價額。
    犯罪事實
一、甲○○曾犯違反肅清煙毒條例、傷害、偽造文書等罪，經法
    院裁定應執行有期徒刑四年二月，於民國（下同）八十五年
    六月二十七日假釋出監，至八十八年一月二十日縮刑期滿執
    行完畢（不構成累犯）。其並因涉嫌販賣毒品案件，經臺灣
    高等法院臺中分院判處有期徒刑九年，經其提起上訴，最高
    法院發回更審，現由臺灣高等法院臺中分院以九十五年度上
    更（二）字第二二九號刑事案件審理中。其明知海洛因為毒
    品危害防制條例所規範之第一級毒品，不得非法持有、運輸
    ，亦屬懲治走私條例所規定未經許可不得私運來臺之管制物
    品。因丁○○（業經臺灣高等法院以九十四年度上重更（一
    ）字第五三號刑事判決判處有期徒刑十四年，現執行中）前
    因購買毒品積欠甲○○新臺幣（下同）一萬五千元，又分別
    曾向乙○○、甲○○借款五萬一千元及一萬元，共積欠乙○○、甲○○七萬六千元。乙○○、甲○○及綽號「阿佑」、
    「阿義」、及另名成年男子（真實姓名年籍均不詳），遂共
    同基於運輸第一級毒品海洛因之犯意聯絡，以免除前揭欠款
    ，並提供至泰國之來回機票、食宿費用、伴遊小姐費用等代
    價，要求丁○○到泰國攜帶海洛因入境臺灣地區，並告知稱
    數量很多，要求丁○○多帶一個人去。丁○○應允之，而與
    乙○○、甲○○基於運輸第一級毒品海洛因及私運管制物品
    進口之犯意聯絡，由甲○○及另名不詳男子提供丁○○至泰
    國所需之機票、食宿費用五萬元及供在泰國聯絡用之ＮＯＫ
    ＩＡ廠牌行動電話一支。丁○○遂以每日一萬元報酬邀約不
    知情之何燕湘伴遊，並訂購中華航空股份有限公司「臺北─
    泰國曼谷」之來回機票二份，於九十三年二月八日，偕同何
    燕湘自中正國際機場搭乘華航ＣＩ０六五號班機至泰國曼谷
    ，丁○○與甲○○聯絡後，甲○○要其購買泰國當地之行動
    電話門號預付卡，賴明宗依約購買並告知甲○○該門號（0
    00000000）後，甲○○遂向丁○○表示會有人與之
    聯絡，之後即由「阿義」撥打該行動電話與丁○○約翌日（
    九日）在泰國曼谷之和平飯店會面，丁○○依約前往後，「
    阿義」詢問丁○○及同行之何燕湘鞋子型號，以便提供鞋跟
    內藏置海洛因之鞋子，並告知伊等二人回國當天會再與之聯
    繫，至同年月十三日，「阿義」再與丁○○約在和平飯店會
    面，並將在鞋跟內均藏置有海洛因之黑色涼鞋及褐色涼鞋各
    一雙交給丁○○，要丁○○與同行之何燕湘穿上，丁○○將
    上開涼鞋二雙攜回飯店後，心知其中可能藏毒，將其中一隻
    要給何燕湘穿之褐色涼鞋鞋跟割開察看，發現內藏一包海洛
    因，因不願連累何燕湘，遂將該隻鞋跟未縫妥內藏有海洛因
    之褐色涼鞋，棄置在所居住飯店廁所天花板內，另一隻褐色
    涼鞋則放置在托運之紅色行李箱內，自己則穿上該雙黑色涼
    鞋，於當日夜間十一時許，搭乘華航ＣＩ六九六號班機返回
    臺灣地區，而將海洛因私運輸入得逞，嗣法務部調查局臺北
    市調查處掌握情資，得知丁○○當日會攜帶毒品入境，而在
    丁○○欲通關之際，會同海關人員檢查，而在其行李箱內之
    一隻褐色涼鞋鞋跟內查獲海洛因一包，及其所穿黑色涼鞋鞋
    跟內查獲海洛因二包（三包合計淨重八二三點一三公克），
    並扣得如附表一編號一至四、附表二所示之物，循線查知上
    情。
二、案經臺灣桃園地方法院檢察署檢察官自動檢舉後呈請臺灣高
    等法院檢察署檢察長核轉臺灣臺中地方法院檢察署檢察官偵
    查起訴。
    理    由
一、訊據被告甲○○矢口否認涉有何上開共同運輸第一級毒品犯
    行，辯稱：對於丁○○至泰國一事完全不知情，更未要求丁○○夾帶海洛因云云。然查：
（一）證人即另案被告丁○○自其甫被查獲時起，以及其被訴運
      輸第一級毒品案件偵、審中，迭次明確供稱係綽號「小白
      」之甲○○，及乙○○二人，安排其至泰國運輸毒品海洛
      因入境，以前毒品都是向乙○○購買的，因此欠他錢，有
      一天乙○○帶伊去甲○○那邊，說因為伊欠錢，所以要伊
      帶毒品回來，當時有伊、乙○○、甲○○、綽號「阿佑」
      之男子，還有另一位我不認識之男子，究竟是誰要伊去的
      ，伊不很清楚，乙○○先拿一萬五千元給伊付機票錢，在
      甲○○租屋處又拿三萬五千元，當時有甲○○、乙○○、
      還有一位我不知姓名的男子，大家都有叫伊去……之前欠
      乙○○五萬一千元，向甲○○借一萬元，也有陸陸續續購
      買毒品，一開始跟乙○○購買毒品，之後找不到乙○○也
      有跟甲○○拿一萬五千元，合計七萬六千元等語。並於偵
      查中結證稱：「當初是乙○○帶我去找甲○○，叫我到泰
      國，到當地再打電話給回臺灣給乙○○，也有打給甲○○
      ，甲○○有留易付卡給我，之後泰國那邊有人打電話給我
      ，我只知道該人叫阿義。……然後阿義到飯店找我，給我
      兩雙鞋子，要我穿回臺灣，毒品夾藏在鞋底。（與甲○○
      認識）第一次是在乙○○租在美村南路與復興路的租屋處
      ，之後約出去吃飯。第二次乙○○跟我說甲○○要換地方
      ，甲○○就租我精誠路我家斜對面的公寓，門牌號二三二
      或二三六號，一個月一萬元。……錢一開始是乙○○付的
      ，機票一萬四千多是乙○○付的，後來出發前一天甲○○
      在租我房子處又拿給我旅費三萬或四萬。其間還有一人在
      場，不過我不認識該人。所以只能講出甲○○、乙○○。
      易付卡電話……就是甲○○與不知道名字那人一起拿給我
      的。我在航警局已經有講電話號碼了。」等語。於本院審
      理時雖改稱：「之前毒品都是向一個綽號『變態』的男子
      買的，後來因為我欠他錢，他就叫我去泰國幫他運毒，結
      果被抓到。被抓到後，我在桃園地檢署時，有說我不知道
      叫我去的那個人的名字，因為當時我與小白（就是被告甲○○），還有乙○○都是一起向『變態』買毒，才會認識
      他們。後來因為我的刑期很重，我為了減刑，勢必要找出
      變態這個人，所以我才會聲請傳喚小白、乙○○二人，看
      他們是否知道『變態』是誰，以便我的案子可以減刑。…
      …因為起先我並不知道他的姓名，到高院開庭時，我聲請
      傳喚甲○○，甲○○作證時提到那個人叫『變態』，我才
      想起來的。我們當時都是向『變態』那個男子買的，我也
      是為了找出對我我利的證據，才會這樣做。……因為之前
      我都是用電話交易，再跟他拿毒品，我不記得他的姓名。
      一直到傳喚甲○○、乙○○以後，他們提到變態，我才想
      起來的。……我出國那年染上毒品，有欠錢，跟『變態』
      買毒，欠他錢。玩電玩欠小白的錢。我希望還『變態』、
      小白錢，所以去運毒結果被抓。我希望找出『變態』這個
      人，以便減刑，到更一審找甲○○、乙○○作證，但他們
      也不知道『變態』的下落。結果我也沒有減刑。……當時
      我欠他（『變態』）八萬。他說回來後，八萬元就不用還
      ，如有好處再分。……跟（『變態』）買過很多次，忘記
      了。……向『變態』買毒品，是看我身上有多少錢，少的
      時候一、二千元，多的時候，幾萬元也有。（交易方法）
      是先打電話給變態，約一個地點碰面，大都約在電玩店。
      」云云，與丁○○之前所述向乙○○、甲○○購買毒品及
      借貸，故甲○○、乙○○二人要求其運輸毒品抵債，有另
      名綽號「阿右」之男子及另一位伊不認識之男子在場等情
      ，出入甚大。若丁○○之前確係向「變態」購買毒品，次
      數多到記不得，並當面交易，且前後積欠毒品價款八萬元
      之多，則對於「變態」印象必定深刻，縱令一時忘記其綽
      號，亦不至於證稱「其間還有一人在場，不過我不認識該
      人」等語。又臺灣高等法院於審理九十四年度上重更（一
      ）字第五三號丁○○運輸毒品案件時，丁○○曾聲請傳喚
      甲○○、乙○○作證，甲○○、乙○○均否認犯行，甲○○並稱係向「變態」購買毒品，三人當庭對質時，丁○○
      仍堅稱是之前欠乙○○五萬一千元，向甲○○借一萬元，
      也有陸陸續續購買毒品，一開始跟乙○○購買毒品，之後
      找不到乙○○也有跟甲○○拿一萬五千元，合計七萬六千
      元，甲○○、乙○○當庭所述不實，本來乙○○說要隨伊
      去泰國，伊也有訂乙○○之機票，但乙○○說他有前科，
      每次都會被查，所以就不去，伊才又取消乙○○之機位，
      伊均是與乙○○聯絡的，所以毒品回來要交給乙○○等語
      （見該案九十四年十月二十六日審判筆錄，該卷第一一三
      至一一九頁）。倘若要求丁○○出國運輸毒品以抵銷欠款
      者即為「變態」，之前僅係一時忘記其綽號，則於甲○○
      當庭提到「變態」時，應已回想起來，豈會在對質時仍堅
      稱為甲○○、乙○○所為，而非詢問「變態」之真實姓名
      及下落？足見證人丁○○於審判時翻異前供，應係因供出
      甲○○後，並未獲得減刑，且自身案件業已確定，為免得
      罪甲○○，始轉而附和甲○○之說詞，而為被告甲○○迴
      護。
（二）被告甲○○因另案為警查獲時（即臺灣南投地方法院九十
      四年度訴字第八五號施用第二級毒品案件），在警詢時所
      供明之之行動電話號碼，為0000000000號，該
      門號所使用之手機序號為00000000000000
      0號，有公訴檢察官於九十五年八月二十一日審判時庭提
      之九十三年十一月十日甲○○警詢筆錄影本、門號000
      0000000號行動電話於九十三年八月間之雙向通話
      紀錄一件可稽。而丁○○於警詢中供稱「小白」即被告甲○○之電話為「0000000000號」等三支，該「
      0000000000號」行動電話之用戶名稱，雖登記
      為外國人，惟該門號之通聯紀錄顯示，該門號於九十三年
      二月七日凌晨一時三十四分六秒曾與「00000000
      00」號行動電話通話，所使用之手機序號亦為0000
      00000000000號（見臺灣桃園地方法院檢察署
      九十三年度偵字第二四五○號卷第一二九頁），而該電話
      據公訴檢察官查詢結果，為被告甲○○之子白俊泰所持有
      （見檢察官九十五年八月二十一日論告書附件二），足見
      該「0000000000號」行動電話門號係被告甲○○持用無誤。核與丁○○於警詢中所供，撥打該門號與「
      小白」聯絡之情相符，益見丁○○於警詢中所述，較為可
      信。
（三）綜上所述，證人丁○○之前在警詢及檢察官訊問時所述，
      具有較可信之特別情況，且為證明犯罪事實存否所必要，
      所始為可信，依刑事訴訟法第一百五十九條之一第二項、
      第一百五十九條之二，本院自得採信丁○○在警詢及檢察
      官訊問時所述為證據，而不採信其於本院審理時之證詞。
（四）證人乙○○雖在庭證稱：「丁○○沒有欠我錢……我與丁○○在遊樂場認識，我們是分別向『變態』買毒品，丁○○去泰國我根本不知道，我沒有叫他去泰國，不是我與甲○○叫他去泰國的。」云云，惟依證人丁○○所述，乙○○與被告甲○○均為共同正犯，乙○○對於與自身有重大
      利害關係之事項，自難期望其為真實之陳述，所言不足以
      採為對被告甲○○有利之認定。且縱認本案另有如甲○○
      、乙○○及證人丁○○於審理中提到之綽號「變態」之人
      參與，被告甲○○仍不能因此而解免共同正犯之罪責。
（五）此外復有臺灣桃園地方法院檢察署九十三年度偵字第二四
      五○號偵查影卷所附臺北關稅局扣押貨物、運輸工具收據
      及搜索筆錄、臺北市調處搜索扣押筆錄及扣押物品目錄表
      、旅客入出境紀錄查詢表、甲○○電子遊藝場會員資料等
      在卷及如附表一、二所示之物扣案可證，且扣案毒品經送
      鑑驗結果，均含第一級毒品海洛因成分，合計淨重八二三
      ．一三公克（空包裝總重五二．○五公克），有上開影卷
      一七九頁所附法務部調查局九十三年三月十七日調科壹字
      第○八○○○七四一六號鑑驗通知書各一紙在卷可稽，事
      證明確，被告甲○○犯行洵堪認定。
二、按刑法於九十四年一月七日修正，同年二月二日公布，於被
    告行為後之九十五年七月一日施行。修正後之刑法第二條第
    一項明定：「行為後法律有變更者，適用行為時之法律。但
    行為後之法律有利於行為人者，適用最有利於行為人之法律
    。」即「從舊從輕」原則。核被告甲○○所為，係犯毒品危
    害防制條例第四條第一項之運輸第一級毒品罪，及懲治走私
    條例第二條第一項之私運管制物品進口罪。被告與乙○○、
    丁○○及綽號「阿義」、「阿佑」之成年男子，及另名不知
    名之成年男子之間，互有犯意聯絡及行為分擔，均為共同正
    犯。共同正犯丁○○自泰國搭機入境我國時，因夾帶扣案之
    毒品海洛因在中正國際機場入境室為我國海關人員當場查獲
    ，雖丁○○之入境手續尚未全部完成，惟其於搭機返國抵達
    中正國際機場時已進入我國領域，且其已經下機進入我國領
    域之中正國際機場內，應認被告等人私運管制物品毒品海洛
    因進口之行為已經完成而屬既遂。被告甲○○所犯上開二罪
    名，係以一行為同時觸犯二罪名，為想像競合犯，應依刑法
    第五十五條規定，從一重之運輸第一級毒品罪處斷。爰審酌
    被告甲○○等人運輸之海洛因多達八二三．一三公克，純度
    高達百分之七九．六九（純質共重六五五．九五公克），對
    於治安之危害十分重大，被告甲○○有多項刑事前科，品行
    不佳、其犯罪之動機、目的係共同圖謀不法利益，無可憫恕
    ，暨其智識程度、生活狀況、犯罪之手段、犯罪後之態度等
    一切情狀，量處無期徒刑，並依刑法第三十七條第一項規定
    ，宣告褫奪公權終身。扣案如附表一編號一所示之海洛因，
    係毒品危害防制條例第二條第二項第一款所列之第一級毒品
    ，應依毒品危害防制條例第十八條第一項前段規定，宣告沒
    收銷燬之。扣案如附表一編號二所示之包裹上開海洛因之外
    包裝袋（空包裝總重為五二．○五公克）係用於包裹毒品，
    防止毒品漏逸、潮濕，以便於攜帶運輸，雖均因係包裝上開
    海洛因而與之密切接觸，然既經鑑定機關就之與海洛因分別
    鑑析其重量，有前開法務部調查局鑑定通知書可憑，與毒品
    並無不可析離之關係，但為共犯即綽號「阿義」以之包裝海
    洛因，為供運輸毒品所用之物，而如附表一編號三所示之行
    動電話二具，其中一支係共同正犯丁○○所有，一支係被告
    甲○○所有而交付丁○○使用，該二支行動電話被告均作為
    聯絡運輸海洛因事宜之用，均業據共同正犯丁○○於另案中
    供明及本件偵查時證述明確。又如附表一編號四、五所示之
    黑色涼鞋一雙、褐色涼鞋一隻，係共犯即綽號「阿義」之人
    交付被告，且供藏放海洛因以利運輸犯罪所用之物，均應依
    毒品危害防制條例第十九條第一項之規定予以宣告沒收。又
    未扣案如附表一編號六所示丁○○用以放置上開夾藏海洛因
    之褐色涼鞋之紅色行李箱一只，亦屬共同正犯丁○○所有，
    供本件犯罪所用之物，應併依毒品危害防制條例第十九條第
    一項規定宣告沒收之，如不能沒收時，應追徵其價額。至於
    如附表二所示之物，均非供運輸毒品直接所用之物，毋庸宣
    告沒收。又被告甲○○、共同正犯乙○○交付丁○○之機票
    、食宿費用共五萬元，僅係供丁○○於泰國期間日常食宿支
    用，且機票亦已被消費，本身並無價值，均非供運輸毒品直
    接所用之物，且性質上亦非被告犯罪所得之財物，爰均不諭
    知沒收。另丁○○於泰國飯店內將其中一隻要給何燕湘穿之
    褐色涼鞋鞋跟割開，發現該鞋跟內藏有第一級毒品海洛因，
    因不願連累何燕湘，遂將該隻內藏有海洛因之褐色涼鞋丟棄
    在所居住飯店廁所天花板，並未攜帶至機場，顯然與本案運
    輸毒品之構成要件不符，即與本案無涉，自無庸再分別應依
    毒品危害防制條例第十八條第一項前段、第十九條第一項規
    定宣告沒收，併此敘明。
據上論斷，應依刑事訴訟法第二百九十九條第一項前段，毒品危
害防制條例第四條第一項、第十八條第一項前段、第十九條第一
項，懲治走私條例第二條第一項、第十一條，刑法第二條第一項
、第十一條、第五十五條、第三十七條第一項，修正前刑法第二
十八條，判決如主文。
本案經檢察官丙○○到庭執行職務。
中    華    民    國    95    年    9     月    6     日
                  刑事第六庭    審判長法  官  簡源希
                                      法  官  戴博誠
                                      法  官  林念祖
以上正本證明與原本無異。
如不服本判決，應於送達後十日內向本院提出上訴狀（須附繕本
），上訴於臺灣高等法院臺中分院。
                                      書記官
中    華    民    國    95    年    9     月    8     日
 附表一：
┌──┬───┬──┬──┬──────────────┐
│編號│品  名│數量│單位│  備               註       │
├──┼───┼──┼──┼──────────────┤
│一  │海洛因│三  │包  │合計淨重823.13公克，純度79. │
│    │      │    │    │69%，純重淨重655.95公克     │
├──┼───┼──┼──┼──────────────┤
│二  │包裝袋│三  │個  │包裝編號一海洛因之包裝袋（  │
│    │      │    │    │總重52.05公克）             │
├──┼───┼──┼──┼──────────────┤
│三  │手機  │二  │支  │藍色Nokia行動電話為共同正犯 │
│    │      │    │    │丁○○所有，銀黑色Nokia行動 │
│    │      │    │    │電話為甲○○所有交由丁○○使│
│    │      │    │    │用，均有用以聯絡本案運輸海洛│
│    │      │    │    │因事宜                      │
├──┼───┼──┼──┼──────────────┤
│四  │黑色涼│一  │雙  │鞋跟各夾藏海洛因一包        │
│    │鞋    │    │    │                            │
├──┼───┼──┼──┼──────────────┤
│五  │褐色涼│一  │隻  │鞋跟夾藏海洛因一包（有扣案，│
│    │鞋    │    │    │起訴書誤為未扣案）          │
├──┼───┼──┼──┼──────────────┤
│六  │紅色行│一  │只  │放置編號五褐色涼鞋之行李箱，│
│    │李箱  │    │    │未扣案                      │
└──┴───┴──┴──┴──────────────┘
 附表二：
┌──┬────┬──┬──┬─────────────┐
│編號│品    名│數量│單位│  備               註     │
├──┼────┼──┼──┼─────────────┤
│一  │外幣    │五  │張  │美金一元三張、泰銖五十元一│
│    │        │    │    │張、中國人民幣二角一張    │
├──┼────┼──┼──┼─────────────┤
│二  │信用卡  │二  │張  │                          │
│    │        │    │    │                          │
├──┼────┼──┼──┼─────────────┤
│三  │駕照    │一  │張  │                          │
│    │        │    │    │                          │
├──┼────┼──┼──┼─────────────┤
│四  │行照    │一  │張  │                          │
│    │        │    │    │                          │
├──┼────┼──┼──┼─────────────┤
│五  │護照    │一  │本  │                          │
│    │        │    │    │                          │
├──┼────┼──┼──┼─────────────┤
│六  │黑色背包│一  │個  │用以放置附表三編號三之二支│
│    │        │    │    │行動電話                  │
└──┴────┴──┴──┴─────────────┘
附錄論罪科刑法條
毒品危害防制條例第4條第1項：
製造、運輸、販賣第一級毒品者，處死刑或無期徒刑；處無期徒
刑者，得併科新臺幣1千萬元以下罰金。
懲治走私條例第2條第1項：
私運管制物品進口、出口逾公告數額者，處7年以下有期徒刑，
得併科新臺幣3百萬元以下罰金。


司法院資訊處製作；財團法人民間司法改革基金會備份。
